【裁判字號】    92,上訴,2418
【裁判日期】    920826
【裁判案由】    強盜等
【裁判全文】
臺灣高等法院刑事判決                          九十二年度上訴字第二四一八號
    上  訴  人
    即  被  告  丁○○
    指定辯護人  本院公設辯護人  甲○○
右上訴人因強盜等案件，不服臺灣基隆地方法院九十二年度訴字第二○七號，中華民
國九十二年六月十一日第一審判決（起訴案號：臺灣基隆地方法院檢察署九十二年度
偵字第九五七號）提起上訴，本院判決如左：
    主  文
原判決撤銷。
丁○○連續結夥三人以上、攜帶兇器竊盜，處有期徒刑捌月。緩刑肆年，緩刑期內付
保護管束。扣案之Ｔ字型六角扳手貳支、尖嘴鉗貳支、一字型螺絲起子壹支、小十字
型螺絲起子壹支、十字型螺絲起子壹支、塑膠材質手電筒壹支及棉布手套壹雙均沒收
。
    事  實
一、丁○○前於民國（下同）八十七年間因違反電信法案件，經臺灣板橋地方法院判
    處罰金新臺幣（下同）六萬元，於八十七年十二月十四日繳納罰金執行完畢（不
    構成累犯）。丁○○、庚○○（另由檢察官移送臺灣桃園地方法院併案審理）及
    高福勝（綽號「阿生」，由檢察官另行偵辦）三人均係成年人，於九十二年三月
    九日晚間十一時許，在臺北縣三重市○○街九三巷五六號三樓丁○○住處，庚○○提議由丁○○駕駛所有之車號ＤＵ〡一五五五號自用小客車負責接應，高福勝
    在旁擔任把風，其則持己有客觀上足以對人之生命、身體安全構成危害可充兇器
    使用之Ｔ字型六角扳手二支、尖嘴鉗二支、一字型螺絲起子一支、小十字型螺絲
    起子一支、十字型螺絲起子一支，及塑膠材質手電筒一支、棉布手套一雙等為作
    案工具，以打破汽車車窗之方式，竊取他人汽車內ＶＣＤ視聽音響組合，得手後
    ，其將給丁○○、高福勝每人三千元之報酬。丁○○、庚○○、高福勝三人謀議
    分工既定，即基於共同意圖為自己不法所有之概括犯意聯絡，分別於：
(一)、九十二年三月十日凌晨零時許，丁○○駕駛所有之車號ＤＵ〡一五五五號自用小
    客車搭載庚○○、高福勝，自臺北縣三重市住處出發，經由國道三號高速公路北
    上前來基隆市，同日凌晨一時許，車抵基隆市○○路「仁愛之家」路旁，三人見
    黃進來所持有管領之車號九Ｌ〡一一九六號馬自達牌自用小客車停放路旁，管領
    人黃進來未在現場，庚○○即指示丁○○將車輛駛往附近路邊等候接應，高福勝
    與庚○○一同下車，由高福勝在旁把風，庚○○持上開工具打破該汽車駕駛座旁
    車窗（毀損部分未據告訴），竊取車內之ＶＣＤ視聽音響組合一組，得手後，庚○○、高福勝即搭乘丁○○駕駛之汽車逃離現場。
(二)、同日凌晨一時三十分左右，車抵基隆市○○路與定國街口，三人見丙○○所有車
    號五Ｄ〡七一七０號馬自達牌自用小客車停放路旁，車主丙○○未在現場，庚○○即指示丁○○將汽車駛往附近路邊等候接應，高福勝與庚○○一同下車，由高
    福勝在旁把風，庚○○持上開工具打破該汽車駕駛座旁車窗（毀損部分未據告訴
    ），竊取車內之ＶＣＤ視聽音響組合一組，得手後，庚○○、高福勝即搭乘丁○○駕駛之汽車逃離現場。
(三)、同日凌晨二時許，車抵基隆市○○路與義六路口，三人見乙○○所有車號九Ｅ〡
    九三一三號馬自達牌自用小客車停放該路口旁之停車場內，車主乙○○未在現場
    ，庚○○即指示丁○○將車輛駛往該停車場對面即基隆市○○路二六八巷內等候
    接應，高福勝與庚○○一同下車，由高福勝在旁把風，庚○○持上開工具打破該
    汽車駕駛座旁車窗，竊取車內之ＶＣＤ視聽音響組合一組，得手後，庚○○與高
    福勝走出停車場，行經義六路與信二路二六八巷口時，適為乙○○之友人己○○
    、戊○○及其他不詳姓名男子三、四人撞見，高福勝趁隙逃逸，庚○○走到丁○○停車處進入車後座，戊○○發現庚○○有竊盜之嫌，除急忙要己○○前往停車
    場內查看乙○○之汽車有無異狀外，自行攔阻在丁○○所駕駛之自用小客車前方
    ，己○○趕至停車場內查看，發現乙○○之汽車駕駛座車窗遭破壞，車內ＶＣＤ
    視聽音響組合被竊，旋即趕至丁○○車旁，己○○打開駕駛座車門要丁○○下車
    ，丁○○下車後即遭人毆打，致受有左臉頰腫痛及兩側脖子受傷、臉部未明示部
    位之開放性傷口等傷害，庚○○亦為他人自車後座拉出，並為不詳人士持不明之
    刀械砍傷，致受有右小腿外側深度切割傷合併腓骨骨折、七條肌腱斷裂及兩條神
    經斷裂、左眉上方切割傷約一公分、左耳耳廓切割傷約四公分、左側頸部切割傷
    約二公分、右手拇指切割傷約二公分等傷害。嗣警員據報到場，除將丁○○、庚○○送醫救治外，並扣得庚○○作案用之Ｔ字型六角扳手二支、尖嘴鉗二支、一
    字型螺絲起子一支、小十字型螺絲起子一支、十字型螺絲起子一支、塑膠材質手
    電筒一支及棉布手套一雙。
二、案經乙○○告訴基隆市警察局第二分局報告臺灣基隆地方法院檢察署檢察官偵查
    起訴。
    理  由
一、右揭犯罪事實業據上訴人即被告丁○○迭於警詢、偵查及歷次審理中均自白不諱
    ，核與被害人黃進來、丙○○及告訴人乙○○指訴之情節大致吻合，並經共犯庚○○供陳屬實，彼此所供互核相符，且有贓物認領保管收據三紙附卷可稽，並有
    共犯庚○○作案用之Ｔ字型六角扳手二支、尖嘴鉗二支、一字型螺絲起子一支、
    小十字型螺絲起子一支、十字型螺絲起子一支、塑膠材質手電筒一支及棉布手套
    一雙扣案可佐，足認被告之自白應與事實相符。本案事證明確，被告犯行堪可認
    定，應依法論科。
二、論罪科刑部分：
(一)、按刑法上所謂結夥三人以上係指有共同犯罪之故意，結為一夥而言。把風行為，
    在排除犯罪障礙，助成犯罪之實現，在合同意思範圍內分擔犯罪行為之一部，故
    亦係共同正犯而應計入結夥之內（最高法院七十二年度臺上字第三二○一號判決
    意旨參照）。查被告於警詢中業已自承其在現場負責把風，顯有行為分擔甚明，
    至其於本院審理中辯稱僅係負責開車接應，並無把風云云，就令屬實，其開車接
    應之行為，亦屬彼等犯罪計畫之分工，核與毫無行為分擔之同謀共同正犯不同。
    又本件與被告共謀竊盜並下手實施之共犯庚○○，其於行竊時所攜帶經扣案之物
    中，除塑膠材質手電筒及棉布手套外，其餘Ｔ字型六角扳手二支（各長二十四公
    分，頂端長十二公分）、尖嘴鉗二支（鐵製鉗嘴部分，各長五公分）、一字型螺
    絲起子一支（鐵製部分長八公分）、小十字型螺絲起子一支（鐵製部分長三點五
    公分）、十字型螺絲起子一支（鐵製部分長十五公分）等情，業據原審勘驗明確
    ，製有勘驗筆錄存卷可參，按扳手、尖嘴鉗、螺絲起子均屬鐵製之修理工具，如
    用以攻擊人體脆弱部位，足以對人之生命、身體安全構成危害，足認係客觀上具
    有危險性之兇器。
(二)、查被告與庚○○、高福勝（六十六年一月三十日生，偵查卷第一一三頁參照）均
    係成年人，彼此共謀由被告負責開車把風接應，由庚○○攜帶該扳手等物行竊，
    並因而毀損告訴人乙○○之車窗，核其所為，係犯刑法第三百二十一條第一項第
    四款、第三款之結夥三人以上、攜帶兇器竊盜罪，及同法第三百五十四條之毀損
    罪。被告與庚○○、高福勝彼此間有犯意聯絡及行為分擔，應依共同正犯論處。
    又被告所為數加重竊盜行為，時間緊接，所犯罪名相同，顯係出於概括之犯意為
    之，為連續犯，應依刑法第五十六條之規定論以一罪，並加重其刑，公訴意旨以
    被告第三次竊盜行為應論以準強盜罪，而應與前二次竊盜行為分論併罰，尚有誤
    會（理由詳如後述），惟起訴之基本社會事實同一，爰依法變更此部分之起訴法
    條。又被告所犯上開連續結夥三人以上、攜帶兇器竊盜罪與毀損罪間，有方法結
    果之牽連犯關係，應從一重之連續結夥三人以上、攜帶兇器竊盜罪處斷。
(三)、原判決對被告予以論科，固非無見，惟被告係與其餘共犯共謀竊取汽車ＶＣＤ，
    並於犯罪現場擔任開車接應與把風之工作，顯有行為之分工，自屬在場實施犯罪
    之人，原判決竟認被告僅係同謀共同正犯，而未論以刑法第三百二十一條第一項
    第四款之罪，顯有違誤。被告坦承犯罪，其上訴固無理由，惟原判決既有如前述
    可議之處，自應由本院予以撤銷改判。爰審酌被告之犯罪動機在貪圖小利，參與
    犯罪之程度僅在駕車把風接應，情節尚屬輕微，犯罪所生之損害非鉅，犯罪後態
    度尚可等一切情狀，量處如主文所示之刑。
(四)、另查被告前於八十七年間因違反電信法案件，經臺灣板橋地方法院判處罰金六萬
    元，於八十七年十二月十四日繳納罰金執行完畢（不構成累犯），並無受有期徒
    刑以上刑之宣告，有本院被告全國紀錄表在卷可查，本院認其於偵查與原審中業
    已遭羈押三月（九十一年三月十日起至同年六月十一日止），經此偵、審教訓後
    ，當知悔悟，爰依法就其所受宣告之刑諭知緩刑四年，以勵自新。另為避免其再
    犯，爰諭知其於上開緩刑期內應付保護管束，以觀後效。
(五)、扣案之Ｔ字型六角扳手二支、尖嘴鉗二支、一字型螺絲起子一支、小十字型螺絲
    起子一支、十字型螺絲起子一支、塑膠材質手電筒一支及棉布手套一雙，皆為共
    犯庚○○所有，業據被告及共犯庚○○供陳在卷，共犯庚○○更供稱其有用其中
    一字型螺絲起子一支及塑膠材質手電筒一支、棉布手套一雙供行竊使用，又因攜
    帶兇器竊盜罪，祇須行竊時攜帶具有危險性之兇器為已足，並不以攜帶之初有行
    兇之意圖或確有供行竊所用為必要，故上開全部扣案之物顯然均係供本件攜帶兇
    器竊盜犯罪所用之物，爰皆依法併予宣告沒收之。
三、至於公訴意旨雖指被告與庚○○、高福勝在信二路、義六路口旁停車場內，竊得
    乙○○所有之ＶＣＤ視聽音響一組後，欲離開現場時，為己○○及戊○○發現，
    被告及高福勝為脫免逮捕，竟另行起意，被告徒手與己○○打鬥，高福勝則持刀
    子一把，與戊○○打鬥，高福勝隨即逃離現場，庚○○則於打鬥之過程中，遭刀
    子砍傷，並與被告同遭己○○及戊○○制伏，因認被告於上開第三次加重竊盜後
    ，有為脫免逮捕，而當場施以強暴之行為，而認為被告此部分之犯行係犯刑法第
    三百二十九條之準強盜罪嫌，並與上開毀損罪間有牽連犯關係，應從一重之準強
    盜罪處斷，更認為被告此部分之準強盜罪嫌與上開連續加重竊盜罪（指被告前二
    次之加重竊盜行為）間，為數罪併罰關係，應分論併罰。然查：
(一)、公訴意旨認被告與共犯高福勝有此部分之準強盜犯行，無非僅憑證人己○○及戊○○之證詞為據。訊據被告堅決否認有公訴人所指之準強盜犯行，辯稱：「當時
    我在車上，看到庚○○走回來，然後他坐到右後座，把門關上，當時我已經沒有
    看到高福勝。對方四、五個男子緊接著庚○○的後面就來了，他們來了以後，打
    開我的駕駛座門，叫我下來，有一人出手抓住我的脖子，另一人在車內尋找，發
    現有音響在後座，抓我的人就從他衣服裡拿出一把有刀鞘的刀，庚○○同時也被
    另外的人拉下車，對方用刀鞘敲我的頭，問我說何人把玻璃敲破偷東西，我說我
    都在車上，然後有另一個人就突然打我的臉，之後共有二個人圍毆我，庚○○也
    有被人圍著打，我被圍毆沒有辦法注意庚○○的情形，隔了好久對方才通知警察
    來」、「我是被拉下車後，就被他們一直打，根本沒有還手，直到警方到場通知
    救護車將我們送醫」等語。
(二)、按犯罪事實應依證據認定之，無證據不得推定其犯罪事實；又不能證明被告犯罪
    者，應諭知無罪之判決；刑事訴訟法第一百五十四條、第三百零一條第一項分別
    定有明文。又犯罪事實之認定，應憑真實之證據，倘證據是否真實尚欠明確，自
    難以擬制推測之方法，為其判斷之基礎；而認定犯罪事實之證據係指足以認定被
    告確有犯罪行為之積極證據而言，該項證據自須適合於被告犯罪事實之認定，始
    得採為斷罪資料，最高法院著有五十三年臺上字第六五六號、二十九年上字第三
    一○五號判例可參。且刑事訴訟上證明之資料，無論其為直接或間接證據，均須
    達於通常一般之人均不致有所懷疑，而得確信其為真實之程度，始得據為有罪之
    認定，若其關於被告是否犯罪之證明未能達此程度，而有合理懷疑之存在，致使
    無從形成有罪之確信，根據「罪證有疑，利於被告」之證據法則，即不得遽為不
    利被告之認定，亦有最高法院七十六年臺上字第四九八六號判例可稽。其以情況
    證據（即間接證據）斷罪時，尤須基於該證據在直接關係上所可證明之他項情況
    事實，本乎推理作用足以確證被告有罪，方為合法，不得徒憑主觀上之推想，將
    一般經驗上有利被告之其他合理情況逕予排除，此觀諸最高法院三十二年上字第
    六七號判例自明。另告訴人之告訴，係以使被告受刑事訴追為目的，是其陳述是
    否與事實相符，仍應調查其他證據以資審認（最高法院五十二年臺上字第一三○○號判例意旨參照）。
(三)、查被告於九十二年三月十日凌晨二時三十分應警詢時供稱：「．．．車開至一個
    停車場，我同樣在車內把風，是庚○○和『阿生』（即高福勝）到停車場下手偷
    一部馬自達休旅車ＶＣＤ，等庚○○將那部馬自達拆下來的ＶＣＤ放置在後座，
    我倆正要發動車子時，被四、五個人捉下車後，因為發現車後座的ＶＣＤ才出手
    毆打我倆，我的頭部被打幾拳，現感覺有點暈，兩邊脖子很痛，兩臉頰腫痛，庚○○也被毆打，現場流了很多血，那些血大部分是庚○○的，因為當時很暗，我
    想他可能腿部受傷，我只知道他腿有流血，至於何人打的，我並沒看到，因為我
    也被打，所以並未看到，『阿生』趁機跑掉．．．」、「現場我沒有看到庚○○
    及『阿生』有帶刀械，但毆打我的人，有人拿刀敲我後脖子及臉頰，但持刀人我
    不知其姓名」（偵查卷第六至八頁）；於九十二年三月十日十四時四十分應檢察
    官偵訊時供稱：「我確實有與庚○○、『阿生』共同竊盜，但我沒有與被害人發
    生扭打，我一下車就被打了」、「我們偷到第三台車時，庚○○被發現手上有拿
    東西，約有四、五人看我們車後座有三台ＶＣＤ，就把我們拖下來打，至於何人
    ？持何物？因當時很暗，我看不清楚」、「（車上有無刀械？）沒有」、「（為
    何現場有人指稱你與人發生扭打？）沒有，我被拖下車就被打了」（偵查卷第三
    九頁背面至第四○頁）；於九十二年三月十九日應檢察官偵訊時供稱：「我一直
    都坐在車上，後來庚○○上車，他們五人就跑過來，就把我跟庚○○拉下車，當
    時『阿生』還沒有上車，我們被拉下車就被打一頓，當時我沒有反抗，我當時被
    刀鞘敲頭，敲好幾下，庚○○被拉到別的地方去，我不知道情形，我們沒有帶刀
    」、「我是被拉下車，當時他們手上有拿刀」（偵查卷第七○頁、第七一頁背面
    ）；於九十二年三月三十一日應檢察官偵訊時供稱：「當時有人敲車窗，我就下
    車，當時庚○○在車子後座，他們先抓住我，看到後座有東西就打我，一開始是
    一個人打我，後來變二人打我，最後變一人打我，我都沒反抗，庚○○坐在我的
    後對角，我被拉下後，庚○○也被拉走，他也有被打，但我沒看到他被多少人打
    」（偵查卷第八九頁）；於原審九十二年三月十日羈押訊問時供稱：「（被發現
    偷竊時，有無與發現的人發生扭打？）我是被拉下車後，就被他們一直打，根本
    沒有還手，直到警方到場通知救護車將我們送醫」（原審聲羈卷第七頁）。綜上
    可見，被告自獲案後，始終堅稱其未有毆打他人，反而係遭對方毆打等情。
(四)、證人即共犯庚○○於九十二年三月十一日十五時應警詢時供稱：「我是因為遭人
    砍傷，所以在基隆醫院接受診治，我的右小腿之神經、肌腱及骨斷裂，現無法行
    走，我是因竊盜別人車內之汽車音響被人發現後遭砍傷」、「．．．得手後，走
    到丁○○停車的位置要上車離開時，有三、四名男子上前詢問我們做何事，之後
    丁○○就下車與對方談論，沒多久該三、四名男子就往車內查看，後來看見車內
    有二台ＶＣＤ音響後，他們就開始毆打丁○○，當時我一人仍在車上，他們又將
    我拉下車後經過一陣毆打，其中一名男子則持一把類似開山刀之刀械往我右小腳
    砍了一刀，之後我就倒在地上，丁○○也遭對方制伏，沒多久警察人員就到場」
    、「（你身上的刀傷是遭何人所傷？所傷之刀械為何人所有？現在何處？）是對
    方，但我不知道姓名，該男子身材壯碩，平頭，穿黑衣，刀械亦為對方所有，是
    他們從我們停車處旁之樓梯口拿來的，該刀械我並不知道現在何處」、「我沒有
    抵抗，我遭對方砍傷後就倒在地上了」、「我與丁○○被人發現行竊財物後就沒
    有反抗，一直遭對方之人毆打」、「．．．我們真的沒有抵抗還手及持刀」（偵
    查卷第五三至六○頁）；於九十二年三月十二日應檢察官偵訊時供稱：「（偷第
    三部車時被發現？）是，當時我要走了，有三、四人從樓上下來，丁○○說要跟
    對方說，對方就把丁○○叫下車，問他來做什麼，後來有二人上來車上搜東西，
    搜到音響時我就被拖下去打，後來他們就找了三、四個人來，後來我就被刀子砍
    到腳」、「（有反抗？）沒有，對方有七、八人，我們不可能有反抗」、「（丁○○有反抗？）沒有」、「（『阿生』人去那裡？）我上車時就沒看到他的人」
    、「（你們三人有帶鴨舌帽？）沒有，也沒有帶西瓜刀」（偵查卷第五一至五二
    頁）；於九十二年五月二日原審審理中供稱：「（後來為何與人起衝突？）我拔
    完後，看到隔壁的樓梯間，有人衝下來，因為他們樓梯間是透明的玻璃，我就跑
    到丁○○的車子內，跟他說有人來了，要趕快跑，丁○○說他要下去跟對方講，
    看對方是否要我們賠錢，他從駕駛座下來，對方三、四個人出拳打他，另外有人
    搜索我們的車子，發現車上有ＶＣＤ音響，我當時在右後座，另有人把我拉下車
    ，然後我也被打，另外有人從樓上拿刀子下來，砍我的右小腿，打了一陣子對方
    才報警，警察來之前，他們只剩下三、四個在現場」、「（丁○○停車的地點是
    否是死巷子？）不是，被告當時車頭背對停車場」、「（對方在你上車後隔了多
    久到你車旁邊？）差不多十秒，如果當時丁○○踩油門，我們很快就可以離開」
    、「（你上車時沒有看到高福勝？）沒有，不知道他去哪裡」等語。綜上可見，
    被告與庚○○為警據報前來查獲後，庚○○因傷重在院治療，未與被告同時接受
    警詢與檢察官之初次偵訊，而被告在檢察官初次偵訊後即為檢察官以有串證之虞
    聲請羈押，並經原審裁准羈押禁見在基隆看守所中，則被告與庚○○顯無勾串可
    能，然被告與庚○○卻能在警詢中與歷次檢察官偵訊時、原審審理中均為相同遭
    受對方毆打、砍傷之供述，二人所供始終如一且互核相符，若其等所供並非實情
    ，豈有如此相符可能。足認被告所辯其未有毆打他人及反抗之行為等語，應非子
    虛。
(五)、證人己○○雖於九十二年三月十日應警詢時證稱：「當時我與友人戊○○從朋友
    那裡聊完天出來，正準備回家時，戊○○發現有二名男子行跡可疑，且其中一名
    面義六路停車場看朋友乙○○所停放該處之休旅車有無被竊，我上前一看發現乙○○的車子右前車窗已被砸破，車內ＶＣＤ不見，我便喊叫戊○○快將那二名男
    子攔下」、「當時丁○○、庚○○二名竊賊見戊○○要攔下他們，便準備搭乘一
    部白色雅歌自用小客車逃逸，但見來不及便又下車，此時右前座又多出一名頭戴
    白色鴨舌帽男子下車，手上還拿著一把長刀，下車後便與戊○○扭打在一起，而
    庚○○也上前要打戊○○，我見狀便趕上前去捉丁○○，但他抗拒，我便與他發
    生扭打」、「當時我正與丁○○扭打，直到戊○○過來幫我制伏，我才看見庚○○倒在一旁，腿部流血，不知道他是如何受傷的，也不知為何人所傷，只知道頭
    戴白色鴨舌帽持刀男子已經逃逸了」、「我與丁○○扭打時，有傷及右膝蓋，致
    瘀血、紅腫」（偵查卷第一九頁）；於九十二年三月十九日應檢察官偵訊時證稱
    ：「當時我跟戊○○在朋友住處聊天要回家，戊○○看到二人走過來，一位是丁○○，另一位是庚○○，戊○○就跟我說有一人的衣服內有藏東西，後來我們就
    發現那是車內的ＶＣＤ，他就叫我去看乙○○的車子有沒有被破壞，我跑去看，
    看到車內的ＶＣＤ被偷了，我就大聲叫，跟戊○○說，我叫戊○○去攔丁○○、
    庚○○二人，我也跟過去攔，副駕駛座的人就下來，那個人有拿一把刀，下來那
    個人不是丁○○、庚○○，戴有白色帽子，當時我看到戴白帽的人要跟戊○○打
    鬥，丁○○在車上我把他拉下來，我們二人就互相打鬥，後來戴白帽的跑掉，戊○○去追，庚○○沒有去追戊○○，也沒有跟我打鬥，我看到庚○○有跟戊○○
    打鬥，後來戊○○回來跟我說戴白帽的跑掉，我才發現庚○○坐在地上，後來他
    們把錢拿出來叫我們不要報警，但我們還是有報警」（偵查卷第六九頁背面至第
    七○頁）；於九十二年五月十六日在原審審理中證稱：「（如何發現庚○○有竊
    盜嫌疑？）我和戊○○出了朋友家的樓梯門口，戊○○就看到庚○○和被告走在
    一起，戊○○看到庚○○穿了一個外套，裡面有放東西，他說對方好像是小偷，
    戊○○叫我快去看乙○○的車子有無異狀，我就去停車場內查看，後來我看到車
    窗破掉，我就在停車場對戊○○喊，他們是小偷，戊○○當時站在信二路二六八
    巷轉角處，後來戊○○就去被告的車上前乘客座抓出一個戴帽子的男子，不是先
    前那二個人，我趕到他們的車邊，被告正要上駕駛座，被我攔下來，我跟被告扭
    打起來，後來我只看到戊○○去追戴帽子的男子，沒有追很遠，對方已經跑掉了
    ，戊○○回來對丁○○說，你再跑啊，庚○○不知為何腿部流血，坐在地上」、
    「（當時你有無看到有人拿刀？）我沒有注意」等語。證人戊○○雖於九十二年
    三月十日警詢時證稱：「我與朋友己○○剛從友人處聊天完，正要回家時，看見
    兩名年輕男子行可疑，且外套內藏有物品，我便仔細注意，發現其中一名男子外
    套內藏有一台電視螢幕ＶＣＤ，我便想起我朋友乙○○車停在義六路停車場內，
    而乙○○日前才遭人竊取過車裝ＶＣＤ，我便先叫己○○前去停車處查看，一經
    查看，己○○便喊叫我說車窗被砸破，ＶＣＤ不見，我直覺認為那二名男子就是
    竊賊，便追上前去，當時那二名男子已要乘坐一部白色雅歌自用小客車，我便喝
    令其下車，但車上卻下來三名男子，其中二名就是我所見之竊賊，另外右前座下
    車是一名頭戴白色鴨舌帽男子，手上持有一支類似西瓜刀之刀械，他衝向我後，
    與我發生扭打，而己○○也過來幫我要逮捕三名男子，後來頭戴鴨舌帽持刀男子
    逃逸，只捉到二名」、「我當時是先與頭戴白色鴨舌帽持刀男子（指綽號『阿生
    』之高福勝）扭打，因為他當時有持刀，我擔心受他傷害，故想先將刀子奪下，
    而己○○則在與丁○○發生扭打，庚○○則過來我這邊要幫『阿生』打我」、「
    當時我與持刀男子扭打奪刀，庚○○過來要幫他抗拒，情形一片混亂，（庚○○
    ）應該是被該名持刀逃逸男子所傷」、「扭打過程中我只有捉住他的手，並無法
    將其所持之刀奪下」、「該名男子抗拒不成後便持刀往信二路方向徒步逃逸，我
    當時有追逐約二、三十步，因追不上且擔心己○○有危險，便又返回現場，到達
    現場時才發現庚○○已受傷倒在地上，己○○則仍與另一歹徒（指丁○○）扭打
    ，我便上前幫忙制伏該名歹徒」、「我沒有受傷，但是己○○腿部有撞傷，應該
    是在與丁○○扭打時受傷，另外就是庚○○左腿有傷流血」（偵查卷第二二至二
    五頁）；於九十二年三月十九日應檢察官偵訊時證稱：「當時我跟己○○是從朋
    友家聊天下來之後，我剛好看到丁○○、庚○○二人從停車場那邊過來，我看到
    庚○○身上有類似ＶＣＤ電視的東西，我就想乙○○的車可能被偷，我就叫己○○去看車，我去攔丁○○的車，他們車剛好在我朋友家隔壁的巷子裡，後來己○○說車子被砸了，我就叫丁○○、庚○○二人下車，當時庚○○坐在副駕駛座後
    面，丁○○坐在駕駛座，庚○○先下來，副駕駛座有一位戴白帽的人下來，有拿
    東西，他手拿起來我才知道是一把刀，後來我就跟他扭打，後來戴白帽的跑掉，
    我就去追，沒有追上，回來之後，就看到庚○○坐地上，腳有流血，但我不知道
    為何流血，我只記得有跟戴白帽的人打鬥，沒有跟其他人打鬥」、「（庚○○有
    打你？）沒有，印象中他有走過來，但我記得他沒有打我」、「（刀子在那裡？
    ）戴帽子的人拿走」、「（有看到己○○跟丁○○打架？）沒有」（偵查卷第七
    一頁）；於九十二年五月十六日在原審審理中證稱：「（在何處發現被告他們？
    ）在樓梯大門出來後，靠近轉角處，對方有二個人走過來，一個是庚○○，就是
    後來腳流血的那個人，另外一個是戴帽子的男子，不是被告。我發現庚○○的衣
    服內，藏有東西，是一個液晶螢幕，我直覺反應，對方可能是小偷，我跟著他們
    看，庚○○打開車子右後門，我看到車內有汽車音響，對方很快坐進車內並關門
    ，戴帽子的人也很快坐進右前座，我就趕快去攔車，站在車子右前門邊，叫己○○去看乙○○的車子，對方車子沒有在發動，己○○很快就喊車窗破了，並跑回
    被告車邊，戴帽子的男子先下車，手中持刀，己○○去拉駕駛座的被告，我搶著
    對方拿刀的手，庚○○他如何下車我不知道，因為我在搶刀，因為我只注意那把
    刀，後來刀子沒有搶下來，庚○○沒有動手打我，我跟戴帽子的男子有滾到地上
    ，後來我手流汗很滑，對方趁機掙脫，帶著刀子跑掉了」、「（為何庚○○會流
    血？）我沒有注意到」、「（被告如何跟己○○打起來？）我沒有注意到」等語
    。綜合以上證人己○○、戊○○之證詞，可知該二證人對於自竊盜場所返回車上
    者究為被告與庚○○或高福勝與庚○○，所供並不一致，而二位證人復稱戊○○
    有與高福勝發生扭打並倒地，然戊○○並未受有任何傷害，此點顯與常理有悖，
    且自卷附己○○之行政院衛生署基隆醫院乙種診斷證明書記載其受有「右側大腿
    內側挫傷、紅腫、疼痛、瘀血」等傷害（偵查卷第七五頁），對照卷附被告之行
    政院衛生署基隆醫院急診病歷中記載被告受有「左臉頰腫痛及兩側脖子受傷、臉
    部未明示部位之開放性傷口」等傷害（偵查卷第一二○至一二一頁），若被告確
    有毆打或反抗己○○之舉動，己○○豈會僅受有如此輕傷，而被告之上開傷勢又
    與其於九十二年三月十日警詢時所供稱：「．．．被四、五個人捉下車後，因為
    發現車後座的ＶＣＤ才出手毆打我倆，我的頭部被打幾拳，現感覺有點暈，兩邊
    脖子很痛，兩臉頰腫痛」等語相符，足認被告之辯解較合情理，應可採信。甚者
    ，二位證人雖證稱僅有高福勝持刀，但受有刀傷者卻是被告與高福勝之共犯庚○○，且自卷附庚○○之衛生署基隆醫院住院診斷證明書記載其受有「一、右小腿
    外側深度切割傷合併腓骨骨折，七條肌腱斷裂及兩條神經斷裂。二、左眉上方切
    割傷約一公分。三、左耳耳廓切割傷約四公分。四、左側頸部切割傷約二公分。
    五、右手拇指切割傷約二公分」等傷害（偵卷第六五頁），不論依受傷之深度或
    受傷部位之多處觀之，明顯可見庚○○並非為人持刀誤傷，亦即庚○○絕無為共
    犯高福勝持刀誤傷至此種程度之可能，益徵庚○○所稱：「．．．沒多久該三、
    四名男子就往車內查看，後來看見車內有二台ＶＣＤ音響後，他們就開始毆打丁○○，當時我一人仍在車上，他們又將我拉下車後經過一陣毆打，其中一名男子
    則持一把類似開山刀之刀械往我右小腳砍了一刀，之後我就倒在地上，丁○○也
    遭對方制伏，沒多久警察人員就到場」、「我與丁○○被人發現行竊財物後就沒
    有反抗，一直遭對方之人毆打」、「我們真的沒有抵抗還手及持刀」等語，應屬
    實情。
(六)、綜上所陳，依卷存證據不足以認定被告與高福勝確有為脫免逮捕，而當場實施強
    暴之行為，公訴意旨認為被告於上開第三次加重竊盜後，有為脫免逮捕，而當場
    施以強暴之行為，尚乏足夠證據憑以認定。按法院之審判，固應以起訴之犯罪事
    實為範圍，但法院於不妨害事實同一之範圍內，仍得自由認定事實，適用法律。
    所謂事實同一，指刑罰權所以發生之原因事實係屬同一而言，在事實同一下，法
    院審理結果如所認定之事實與公訴人所引應適用之法條不符，自可將其所引之法
    條變更，而不應受其拘束。又同一犯罪事實，僅行為之程度不同，如犯罪之完成
    須經過各種不同之階段，而各階段之行為均為法律所處罰者，縱令法律上規定各
    別，仍不失為事實同一，法院審理結果如所認定之事實與檢察官所引應適用之法
    條不符，亦可將其所引之法條變更，而不應受其拘束。本院於不妨害事實同一之
    範圍內，認被告確有結夥三人以上、攜帶兇器竊盜之基本社會事實，僅無更進一
    步之為脫免逮捕而當場施以強暴之行為，爰變更公訴人所引應適用之法條，認被
    告此部分之行為（指第三次竊盜行為），係犯刑法第三百二十條第一項第四款、
    第三款之結夥三人以上、攜帶兇器竊盜罪。又公訴人雖認被告此部分之行為與其
    前二次之加重竊盜行為應屬數罪併罰關係，然因本院認為被告此部分之行為仍係
    加重竊盜行為，已如上述，被告此部分之行為與其前二次之加重竊盜行為間，時
    間緊接，所犯罪名相同，顯係出於概括之犯意為之，為連續犯，自應依刑法第五
    十六條之規定以一罪論，即仍論以連續結夥三人以上、攜帶兇器竊盜之一罪，並
    加重其刑。又被告所犯上開連續結夥三人以上、攜帶兇器竊盜罪與毀損罪間，有
    方法結果之牽連犯關係，應從一重之連續結夥三人以上、攜帶兇器竊盜罪處斷，
    均如前述認定，附此敘明。
據上論斷，應依刑事訴訟法第三百六十九條第一項前段、第三百六十四條、第二百九
十九條第一項前段、第三百條，刑法第二十八條、第五十六條、第三百二十一條第一
項第三款、第四款、第三百五十四條、第五十五條、第七十四條第一款、第九十三條
第一項、第三十八條第一項第二款，罰金罰鍰提高標準條例第一項前段，判決如主文
。
本案經檢察官王安明到庭執行職務。
中      華      民      國    九十二    年      八      月    二十六    日
                              臺灣高等法院刑事第七庭
                                  審判長法  官 吳 啟 民
                                        法  官 林 瑞 斌
                                        法  官 施 俊 堯
右正本證明與原本無異。
檢察官如不服本判決，應於收受送達後十日內向本院提出上訴書狀，其未敘述上訴之
理由者並得於提起上訴後十日內向本院補提理由書（均須按他造當事人之人數附繕本
）。
                                         書記官陳 彥 蕖
中      華      民      國    九十二    年      八      月    二十六    日
附錄本判決論罪科刑法條：
刑法第三百二十一條
犯竊盜罪而有左列情形之一者，處六月以上、五年以下有期徒刑：
一  於夜間侵入住宅或有人居住之建築物、船艦或隱匿其內而犯之者。
二  毀越門扇、牆垣或其他安全設備而犯之者。
三  攜帶兇器而犯之者。
四  結夥三人以上而犯之者。
五  乘火災、水災或其他災害之際而犯之者。
六  在車站或埠頭而犯之者。
前項之未遂犯罰之。
刑法第三百五十四條
毀棄、損壞前二條以外之他人之物或致令不堪用，足以生損害於公眾或他
人者，處二年以下有期徒刑、拘役或五百元以下罰金。


司法院資訊處製作；財團法人民間司法改革基金會備份。
